---
title: "Actividad Naive Bayes - Rendimiento Estudiantil FCI"
author: "Mario Garcia Castillo"
date: "`r Sys.Date()`"
output: html_document
---

```{r setup, include=FALSE}
knitr::opts_chunk$set(echo = TRUE)
```

## 1. Introducción
En esta actividad aplicaremos el algoritmo de **Naive Bayes** para clasificar el rendimiento de un grupo de estudiantes de la FCI basándonos en sus hábitos de estudio y situación económica.

## 2. Conjunto de Datos
Con un conjunto de 35 estudiantes con las variables indicadas:

```{r load_data}
# Cargamos los datos simulados
datos_csv <- "TiempoEstudio,Asistencia,Participacion,SituacionEcon,Rendimiento
Alto,Alta,Alta,Buena,Excelente
Medio,Media,Baja,Mala,Regular
Bajo,Baja,Baja,Mala,Deficiente
Alto,Alta,Media,Buena,Bueno
Medio,Media,Media,Buena,Bueno
Alto,Alta,Alta,Buena,Excelente
Bajo,Baja,Baja,Mala,Deficiente
Medio,Alta,Media,Buena,Bueno
Alto,Media,Alta,Buena,Excelente
Bajo,Baja,Media,Mala,Regular
Alto,Alta,Alta,Buena,Excelente
Alto,Alta,Alta,Buena,Excelente
Medio,Medio,Media,Mala,Regular
Media,Media,Media,Buena,Regular
Media,Media,Media,Buena,Regular
Bajo,Media,Baja,Mala,Deficiente
Baja,Bajo,Media,Mala,Deficiente
Alto,Media,Media,Buena,Bueno
Alto,Alta,Alta,Buena,Excelente
Media,Media,Baja,Buena,Regular
Baja,Bajo,Media,Mala,Deficiente
Medio,Medio,Baja,Mala,Deficiente
Media,Alto,Baja,Buena,Deficiente
Medio,Media,Alta,Mala,Bueno
Alto,Alta,Media,Buena,Excelente
Alto,Alta,Media,Mala,Bueno
Baja,Baja,Baja,Mala,Deficiente
Media,Medio,Media,Buena,Regular
Medio,Media,Media,Mala,Regular
Media,Media,Media,Buena,Regular
Baja,Baja,Baja,Mala,Deficiente
Alto,Alta,Baja,Buena,Bueno
Medio,Baja,Baja,Mala,Deficiente
Bajo,Media,Media,Mala,Regular
Alta,Alta,Alta,Buena,Bueno"
datos <- read.csv(text = datos_csv)

# Convertimos las variables a factores
datos$TiempoEstudio <- as.factor(datos$TiempoEstudio)
datos$Asistencia <- as.factor(datos$Asistencia)
datos$Participacion <- as.factor(datos$Participacion)
datos$SituacionEcon <- as.factor(datos$SituacionEcon)
datos$Rendimiento <- as.factor(datos$Rendimiento)

summary(datos)
```

## 3. División de los Datos (80% Entrenamiento, 20% Prueba)
```{r split}
set.seed(123) # Para reproducibilidad
n <- nrow(datos)
indices_entrenamiento <- sample(1:n, size = round(0.8 * n))

train_data <- datos[indices_entrenamiento, ]
test_data <- datos[-indices_entrenamiento, ]

cat("Tamaño del set de entrenamiento:", nrow(train_data), "\n")
cat("Tamaño del set de prueba:", nrow(test_data), "\n")
```

## 4. Entrenamiento del Modelo Naive Bayes
Utilizamos la librería `e1071` para aplicar Naive Bayes.
```{r train_model}
# install.packages("e1071")
library(e1071)

modelo_nb <- naiveBayes(Rendimiento ~ ., data = train_data)
print(modelo_nb)
```

## 5. Predicción y Matriz de Confusión
```{r predict}
predicciones <- predict(modelo_nb, test_data)

# Matriz de Confusión
matriz_confusion <- table(Prediccion = predicciones, Real = test_data$Rendimiento)
print(matriz_confusion)

# Precisión del modelo
precision <- sum(diag(matriz_confusion)) / sum(matriz_confusion)
cat("Precisión del modelo en el set de prueba:", round(precision * 100, 2), "%\n")
```
